臺灣臺中地方法院刑事判決　　　　　　　　　　　　九十三年度易字第一一三號
　　公　訴　人　臺灣臺中地方法院檢察署檢察官
　　被　　　告　己○○
　　　　　　　　丁○○
　　　　　　　　乙○○
右列被告等因詐欺案件，經檢察官提起公訴（九十二年度偵字第二四三三五號），本
院判決如左：
    主  文
乙○○連續幫助意圖為自己不法之所有，以詐術使人將本人之物交付，處有期徒刑參
月，如易科罰金，以參佰元折算壹日。
己○○、丁○○均無罪。
    事  實
一、乙○○與丙○○（原名郭岳霖；丙○○所涉詐欺取財部分，另經檢察官偵查後，
    聲請以簡易判決處刑）為合資經營事業之夥伴，與己○○則為朋友關係，並透過
    己○○認識丁○○。緣丙○○向乙○○稱：伊因投資期貨，有分散資金及避稅之
    需，請乙○○能出借其郵局帳戶供伊使用。乙○○本身雖無郵局帳戶，惟允為另
    向他人商借郵局帳戶供丙○○使用。乙○○明知經營期貨或投資證券等，縱有分
    散資金或避稅之需，亦不可能以使用郵局帳戶為必要，而丙○○既未吐露實情，
    自已隱藏其他使用用途之真意，其如將他人郵局帳戶之存摺等物交付，有供丙○○作為包含詐欺取財在內之財產犯罪使用，而在實質上幫助丙○○為該詐欺取財
    犯罪之可能，然其仍基此不確定之概括幫助故意，於九十二年七月間某日，先在
    臺中市○○街五十三號與丙○○合資經營之公司內，以：伊因投資期貨，有分散
    資金及避稅之需，並為平日提領方便等為由，向不知情之丁○○借得其所有臺中
    縣大肚蔗郵局帳號○一八九四八─五號帳戶之存摺、提款卡及密碼資料後，交
    付（或告知，下同）予丙○○使用，再於同月間某日（約隔十餘日後），在同一
  處所，向己○○以同樣之說詞，借得己○○所有臺中縣大肚蔗郵局帳號○一五
    七二九─○號帳戶之存摺、提款卡及密碼資料後，亦交付予丙○○使用。
二、嗣丙○○果基於為自己不法所有之意圖，在中國時報刊登「萬泰活力輕鬆貸」等
    信用貸款之不實廣告，從事假貸款真詐財之不法行為。而民眾甲○○因見該廣告
    ，乃於九十二年八月十五日，依廣告上刊載之電話，與自稱「林莉如」之女子聯
    絡申請辦理貸款，「林莉如」即向甲○○詐稱核准貸款前需先繳交手續費及律師
    費，致甲○○陷於錯誤，前往臺中縣大肚鄉○○路○段五十六號大肚蔗郵局自
    動提款機，分五筆轉帳匯入指定之丁○○、己○○前揭郵局帳戶，合計轉帳金額
    計新臺幣二十一萬七千九百九十六元，丙○○並有前往提款機，親自提領詐得現
    金之行為。乙○○即以此方法，連續幫助丙○○為詐欺取財犯行之實施。
三、案經甲○○訴由臺中縣警察局烏日分局報告臺灣臺中地方法院檢察署檢察官偵查
    起訴。
    理  由
壹、乙○○有罪部分：
一、訊據被告乙○○矢口否認有何幫助丙○○詐欺取財之故意，辯稱：丙○○向伊稱
    欲經營期貨，有分散資金及避稅之需，請伊能出借郵局帳戶，然伊本身並無郵局
帳戶，而因伊與己○○、丁○○二人尚屬熟識，乃轉而為丙○○向己○○、丁○○二人商借；且伊於商借當時，四人（連同丙○○）均有在場，伊當時並已表明
    ：係丙○○欲借用帳戶，而己○○、丁○○之帳戶存摺、提款卡及密碼等資料，
    更係渠等直接交予丙○○，伊並未經手，至丙○○嗣後所為之詐欺取財行為，伊
    既未參與，事前更不知情，伊並無任何幫助丙○○詐欺取財之故意云云。
二、然查：
  (一)如右揭事實欄「一、」部分所載乙○○向己○○、丁○○二人商借郵局帳戶之過
    程，業據共同被告己○○、丁○○於本院審理中，以證人之身分證述綦詳（詳見
    本院審判筆錄），其二人之證（供）述意旨前後一貫（見二人之警詢、檢察官訊
    問筆錄），互核相符；再審諸二人之年紀尚輕，證述時神情自然、證述之內容未
    見有何避重就輕之處，其二人與被告乙○○並無任何仇怨，而本案無論為乙○○
    商借或丙○○商借，依渠等之法律方面智識（並非法律專業人士）、卷內已顯現
    之資料（丙○○傳、拘無著，並未到庭說明）及渠等並未選任辯護人等情狀，亦
    難認渠等有任何故為攀陷被告乙○○之動機存在。而己○○、丁○○二人與丙○○並非熟識（參己○○、丁○○二人之陳述），與乙○○較常往來，乙○○復為
    丙○○合資經營事業之夥伴（見被告乙○○之供述），己○○、丁○○所為之證
    （供）述意旨，應合於真實。被告乙○○辯稱：伊當時即已表明：係丙○○欲借
    用帳戶，且己○○、丁○○二人，係將帳戶存摺、提款卡及密碼資料等，直接交
    予丙○○云云，並無可採。
  (二)如事實欄「二、」部分所載告訴人甲○○遭詐騙之過程，亦經甲○○於警詢中證
    述甚詳，並有其提出之報紙廣告影本、郵政國內匯款執據影本二紙、土地銀行自
    動櫃員機存戶交易明細表影本一紙，及中華郵政股份有限公司豐原分局函送之丁○○、己○○臺中縣大肚蔗郵局○一八九四八─五號及○一五七二九─○號帳
    戶開戶基本資料、交易明細表等分別附卷可稽。另丙○○確於告訴人匯款當日，
    利用自動櫃員機親自前往提領詐得款項之事實，亦有檢察官指揮臺中縣警察局烏
    日分局調閱提款機錄影帶加以翻拍而成之相片四張在卷可參（附於偵查卷第一二
    二頁），並經被告己○○於警詢中依憑錄影帶指認無訛。丙○○其後使用己○○
    、丁○○二人之郵局帳戶以供詐欺取財之行為，自堪採認。
  (三)按被告乙○○既自承與丙○○合資經營事業，依其為從事商業行為之人，如何能
    不知經營期貨或投資證券等，縱有分散資金或避稅之需，亦不以使用郵局帳戶為
    限，而丙○○既未吐露實情，自已隱藏其他使用用途之真意，其如將他人郵局帳
    戶之存摺等物交付，有供丙○○作為包含詐欺取財在內之財產犯罪使用，而在實
    質上幫助丙○○為該詐欺取財犯罪之可能，然其既未詢明詳情，復未肯將自己所
    有之其他金融機構帳戶借予丙○○使用，反向不知情之己○○、丁○○借得帳戶
    以供丙○○使用，自難稱並無幫助丙○○為詐欺取財行為之不確定故意。本件事
    證明確，被告乙○○之犯行堪以認定。
三、核被告乙○○所為，係犯刑法第三十條第一項前段、第三百三十九條第一項之幫
    助詐欺取財既遂罪，應依刑法第三十條第二項之規定，按正犯之刑減輕之。其先
    後二次所為之幫助犯行，時間緊接、方法相同，又係觸犯構成要件相同之罪名，
    顯係基於概括犯意為之，為連續犯，應依刑法第五十六條之規定，論以連續幫助
    詐欺取財既遂罪一罪，依法加重其刑，並先加重後減輕之。爰審酌被告犯罪之動
    機、目的、犯罪之手段、素行（如臺灣高等法院被告全國前案紀錄表所載）、告
    訴人所受之損害金額、其犯罪後未能坦承犯行，猶一再飾詞卸責等一切情狀，予
    以量處如主文所示之刑，並諭知易科罰金之折算標準，以示懲儆。
貳、己○○、丁○○無罪部分：
一、公訴意旨雖認：被告己○○、丁○○既將渠等之帳戶存摺、提款卡及密碼等，交
    予被告乙○○使用，被告乙○○復行轉交予丙○○使用，致丙○○得以之作為向
    告訴人甲○○為詐欺取財行為之匯款帳戶使用，被告己○○、丁○○二人，亦具
    有幫助丙○○為詐欺取財行為之不確定故意，均應負幫助詐欺取財之刑責等語。
二、惟按，犯罪事實應依證據認定之，無證據不得認定犯罪事實；又不能證明被告犯
    罪者，應諭知無罪之判決，刑事訴訟法第一百五十四條第二項、第三百零一條第
    一項分別定有明文。訊據被告己○○、丁○○固不否認有將渠等帳戶借予被告乙○○使用之行為，惟堅詞否認有何幫助丙○○為詐欺取財行為之故意存在。
三、本院依下述理由，認被告己○○與丁○○並無不確定之幫助詐欺取財故意存在（
    認定之依據均為卷附之供述與文書證據）：
  (一)本件為詐欺取財之人，係丙○○，然己○○、丁○○二人與丙○○並非熟識，本
    件出面商借帳戶之人，亦非丙○○，而係乙○○；
  (二)己○○、丁○○二人，與乙○○係屬朋友關係，原具有一定之信賴關係，乙○○
    於商借帳戶之時，更稱係伊個人欲供投資期貨之用，加以己○○、丁○○二人年
    紀尚輕、社會經驗不足，自難期己○○、丁○○二人於出借帳戶之時，有認識及
    乙○○將把帳戶轉交他人使用之可能；
  (三)且己○○、丁○○二人，亦確係以無償之方式，出借帳戶供乙○○使用，足見渠
    等並無任何犯罪之動機，且確係基於朋友間信賴之立場出借帳戶（此與乙○○不
    將自己之帳戶借予丙○○使用，反向他人借用帳戶之情形有別）。
四、依上所述，被告己○○、丁○○二人應無幫助詐欺取財之故意存在，此外，復查
    無其他積極證據，足認渠等確有公訴意旨所指之犯嫌，不能證明渠等犯罪，依法
    應為渠二人均無罪判決之諭知。
據上論斷，應依刑事訴訟法第二百九十九條第一項前段、第三百零一條第一項，刑法
第五十六條、第三十條第一項前段、第三百三十九條第一項、第三十條第二項、第四
十一條第一項前段，罰金罰鍰提高標準條例第一條前段、第二條，判決如主文。
本案經檢察官戊○○到庭執行職務。
中      華      民      國    九十三    年      八      月    二十三    日
                          臺灣臺中地方法院刑事第六庭
      審判長法  官  夏一
                                    法  官  簡源希
                                    法  官  鄧敏雄
右正本證明與原本無異。
如不服本判決，應於送達後十日內向本院提出上訴狀（須附繕本），上訴於臺灣高等
法院臺中分院。
                                    書記官
中    華    民    國      九十三      年        八      月    二十四    日
附錄本案論罪科刑法條全文：
中華民國刑法第三十條
幫助他人犯罪者，為從犯。雖他人不知幫助之情者，亦同。
從犯之處罰，得按正犯之刑減輕之。
刑法第三百三十九條第一項
意圖為自己或第三人不法之所有，以詐術使人將本人或第三人之物交付者，處五年以
下有期徒刑、拘役或科或併科一千元以下罰金。
